【裁判字號】    95,訴,1645
【裁判日期】    951207
【裁判案由】    限制出境
【裁判全文】
臺北高等行政法院判決
                                     95年度訴字第01645號
                              .
原      告  甲○○
被      告  財政部
代  表  人  乙○○部長）住同.
訴訟代理人  戊○○
            丙○○
            丁○○
上列當事人間因限制出境事件，原告不服行政院中華民國95年3
月27日院臺訴字第0950083548號訴願決定，提起行政訴訟。本院
判決如下：
    主  文
原告之訴駁回。
訴訟費用由原告負擔。
    事  實
一、事實概要：原告係六順農產加工廠（以下簡稱六順加工廠）
    之負責人，該商號滯欠已確定之民國（下同）92年度菸酒稅
    （含行政救濟加計利息、滯納金、滯納利息）及罰鍰計新臺
    幣（下同）6,201,19 2元，經財政部臺灣省中區國稅局（以
    下簡稱中區國稅局）依限制欠稅人或欠稅營利事業負責人出
    境實施辦法（以下簡稱限制出境實施辦法）第2 條第1 項規
    定，報由被告以94年12月6 日台財稅字第0940092014號函請
    內政部警政署入出境管理局（以下簡稱境管局）限制原告出
    境，內政部據以94年12月8 日台內警境愛岑字第0940145476
    號函禁止原告出國。原告不服，提起訴願，經遭決定駁回，
    遂向本院提起本件行政訴訟。
二、兩造聲明：
  (一)原告聲明求為判決：
  1.訴願決定及原處分均撤銷。
  2.訴訟費用由被告負擔。
  (二)被告聲明求為判決：
  1.駁回原告之訴。
  2.訴訟費用由原告負擔。
三、兩造之爭點：
甲、原告主張：
    被告據以主張「‧‧‧該商號就上開案件向中區國稅局申請
    復查，經遭駁回，未於法定期間內提起訴願，已告確定，有
    中區國稅局94年6 月14日中區國稅法一字第0940031426號復
    查決定書及送達證書影本可稽‧‧‧」云云，顯與事實不符
    。原告確已對中區國稅局94年6 月14日中區國稅法一字第09
    40031426號復查決定書提起訴願，並由被告以第00000000號
    受理，嗣雖遭被告以台財訴字第09500031680 號訴願決定書
    不受理在案，然原告業對該訴願決定向台中高等行政法院提
    起行政訴訟，是原告究否滯欠上開菸酒稅及罰鍰共計6,201,
    192 元，尚有賴司法機關予以審認，故被告認原告業已符合
    限制出境實施辦法第2 條第1 項之規定，而對於原告予以限
    制出境之處分，顯有違誤。
乙、被告主張：
一、按「納稅義務人欠繳應納稅捐達一定金額者，得由司法機關
    或財政部，函請內政部入出境管理局，限制其出境；其為營
    利事業者，得限制其負責人出境。但其已提供相當擔保者，
    應解除其限制‧‧‧‧‧‧」「滯納金、利息、滯報金、怠
    報金、短估金及罰鍰等，除本法另有規定者外，準用本法有
    關稅捐之規定。」「第1 項所稱確定, 係指左列各種情形‧
    ‧‧‧‧‧二、經復查決定，納稅義務人未依法提起訴願者
    。」「訴願之提起，應自行政處分達到或公告期滿之次日起
    30 日 內為之。」為稅捐稽徵法第24條第3 項、第49條前段
    、第34條第3 項第2 款及訴願法第14條第1 項所明定。次按
    「在中華民國境內居住之個人或在中華民國境內之營利事業
    ，其已確定之應納稅捐或關稅逾法定繳納期限尚未繳納，其
    欠繳稅款及已確定之罰鍰單計或合計，個人在新臺幣50萬元
    以上，營利事業在新臺幣100 萬元以上者，由稅捐稽徵機關
    或海關報請財政部函請內政部入出境管理局限制該欠稅人或
    欠稅營利事業負責人出境。」為限制出境實施辦法第2 條第
    1 項所規定。又「罰鍰案件經提起行政救濟者，宜俟行政救
    濟終結後，再依稅捐稽徵法第38條規定核發罰鍰繳款書。」
    為被告機關83年2 月17日台財稅第831583657 號函所明釋。
二、本件六順加工廠因滯欠92年度菸酒稅及罰鍰合計6,201,192
    元（含滯納金及滯納利息），稅款逾期未繳納且均已告確定
    ，由於滯欠稅款已達首揭限制出境金額標準，案經被告以94
    年12月6 日台財稅字第0940092014號函轉請境管局限制原告
    出境，揆諸首揭規定，洵無違誤。
三、又六順加工廠核定之92年度菸酒稅1,964,020 元及罰鍰3,29
    8,000 元，原告不服申請復查，經復查決定駁回後，中區國
    稅局北斗稽徵所（以下簡稱北斗稽徵所）依稅捐稽徵法第38
    條及被告機關83年2 月17日台財稅第831583657 號函規定，
    分別展延限繳日期至94年7 月15日、同年9 月25日，本稅於
    94年6 月22日發單連同復查決定書向其戶籍地送達，由其同
    居家屬父親邱清秀君簽收，罰鍰於94年8 月31日發單因不獲
    會晤納稅義務人，亦無受領文書之同居人、受雇人及接受郵
    件人員，遂依行政程序法第74條規定辦理寄存送達，原告遲
    至94年11月24日始向被告提起訴願，依訴願法第14條第3 項
    規定，程序不合，訴願決定不受理，欠稅已告確定。因滯欠
    稅捐及罰鍰，北斗稽徵所旋於94年11月29日移送法務部行政
    執行署彰化行政執行處強制執行中。是本案限制原告出境，
    揆諸前揭規定，並無不合，原告所訴核無足採。
    理  由
壹、程序方面：
一、本件被告之代表人原為呂桔誠，95年7月4日變更為乙○○，
    茲由其具狀聲明承受訴訟，核無不合，應予准許，先為明
    。
二、本件原告經合法通知，無正當理由未於言詞辯論期日到場，
    核無行政訴訟法第218條準用民事訴訟法第386條所列各款情
    形，爰依被告之聲請，由其一造辯論而為判決。
貳、實體方面：
一、按稅捐稽徵法第24條第3 項前段規定：「納稅義務人欠繳應
    納稅捐達一定金額者，得由司法機關或財政部，函請內政部
    入出境管理局，限制其出境；其為營利事業者，得限制其負
    責人出境。」第49條前段規定：「滯納金、利息、滯報金、
    怠報金、短估金及罰鍰等，除本法另有規定者外，準用本法
    有關稅捐之規定。」第34條第3 項規定：「第一項所稱確定
    ，係指左列各種情形：一、經稅捐稽徵機關核定之案件，納
    稅義務人未依法申請復查者。二、經復查決定，納稅義務人
    未依法提起訴願者。三、經訴願決定，納稅義務人未依法提
    起再訴願者。四、經再訴願決定，納稅義務人未依法提行政
    訴訟者。五、經行政訴訟判決者。」訴願法第14條第1 項規
    定：「訴願之提起，應自行政處分達到或公告期滿之次日起
    30日內為之。」次按限制出境實施辦法第2 條第1 項、第3
    項規定：「在中華民國境內居住之個人或在中華民國境內之
    營利事業，其已確定之應納稅捐或關稅逾法定繳納期限尚未
    繳納，其欠繳稅款及已確定之罰鍰單計或合計，個人在新臺
    幣50萬元以上，營利事業在新臺幣1 百萬元以上者，由稅捐
    稽徵機關或海關報請財政部函請內政部入出境管理局限制該
    欠稅人或欠稅營利事業負責人出境。」「第一項所稱之個人
    或營利事業，欠繳應納稅捐或關稅，在行政救濟程序終結前
    ，個人在新台幣75萬元以上，營利事業在新台幣150 萬元以
    上者，稅捐稽徵機關或海關得報請財政部函請內政部入出境
    管理局限制該欠稅人或欠稅營利事業負責人出境。」
二、查原告係六順加工廠之負責人，該商號滯欠92年度菸酒稅（
    含行政救濟加計利息、滯納金、滯納利息）及罰鍰計6,201,
    192 元，有限制出境案件戶籍資料及欠稅明細查詢表等影本
    附卷可稽。該商號就上開案件向中區國稅局申請復查，經遭
    駁回，嗣因未於法定期間內提起訴願，遂遭財政部決定訴願
    不受理，復提起行政訴訟，亦經台中高等行政法院以其起訴
    不合法而裁定駁回，此有中區國稅局94年6 月14日中區國稅
    法一字第0940031426號復查決定書、送達證書及台中高等行
    政法院95年訴字第261 號裁定書等影本在卷可稽。雖然原告
    復對台中高等行政法院95年訴字第261 號裁定提起抗告，惟
    其於復查決定後，既未依法提起訴願，亦非經行政訴訟判決
    ，依前揭稅捐稽徵法第34條第3 項第2 款規定，上開菸酒稅
    及罰鍰處分應已確定。被告以六順加工廠欠稅及罰鍰金額已
    符合限制出境實施辦法第2 條第1 項所定限制欠稅營利事業
    負責人出境之要件，乃函請境管局限制原告出境，揆諸首揭
    規定，於法並無不合。且上開菸酒稅事件本稅部分即高達1,
    964, 020元，亦符合限制出境實施辦法第2 條第3 項所定「
    欠繳應納稅捐，在行政救濟程序終結前，營利事業在新台幣
    150 萬元以上者，得限制該欠稅營利事業負責人出境」之標
    準。至原告爭執中區國稅局所為酒類檢驗有誤云云，係屬菸
    酒稅核課之問題，非本件限制出境行政訴訟程序所得審究，
    併此明。
三、綜上所述，原處分認事用法既無違誤，訴願決定予以維持，
    即無不合，原告仍執前詞及個人主觀之見解，請求撤銷訴願
    決定及原處分，為無理由，應予駁回。
據上論結，本件原告之訴為無理由，爰依行政訴訟法第218 條、
民事訴訟法第385 條第1 項前段、行政訴訟法第98條第3 項前段
，判決如主文。
中    華    民    國    95     年     12      月   7   日
                         第四庭審判長法  官  侯  東  昇
                                     法  官  楊  莉  莉
                                     法  官  林  文  舟
上為正本係照原本作成。
如不服本判決，應於送達後20日內，向本院提出上訴狀並表明上
訴理由，如於本判決宣示後送達前提起上訴者，應於判決送達後
20日內補提上訴理由書（須按他造人數附繕本）。
中    華    民    國    95    年    12    月    7   日
                                     書記官  林  俞  文


司法院資訊處製作；財團法人民間司法改革基金會備份。
